【裁判字號】    89,訴,1174
【裁判日期】    891219
【裁判案由】    偽造文書等
【裁判全文】
臺灣板橋地方法院刑事判決                        八十九年度訴字第一一七四號
    公  訴  人  臺灣板橋地方法院檢察署檢察官
    被      告  己○○
右列被告因偽造文書等案件，經檢察官提起公訴（八十九年度偵字第一一四五四號）
及移送併案審理（八十九年度偵字第一二一五Ｏ號），本院判決如左：
    主  文
己○○連續行使偽造私文書，足以生損害於他人，處有期徒刑捌月。
    事  實
一、己○○於民國（下同）八十七年三月十五日，召集會期至八十九年九月十五日止
    ，每會新台幣（下同）二萬元，共三十二會之互助會，以台北縣永和市○○街四
    十七巷一號五樓為開標地點，採內標制，詎己○○竟意圖為自己不法之所有，並
    基於概括犯意，自八十七年四月十五日起至八十九年一月十五日止，於如附表一
    所示時間，冒用楊順發等十二名活會會員之名義，偽造標單，其上偽簽各該會員
    署名一枚，持以競標，得標後將標單撕毀丟棄，並向各該活會會員佯稱係他人得
    標，逕行收取會款，致活會會員戊○○○、丁○○、丙○○（會單以光隆棉被店
    名義）、乙○○、庚○○、安彭桂妹、安芸香、安芸芳等人均陷於錯誤，如數交
    付會款，嗣己○○於八十九年六月間宣佈停會，活會會員相互聯絡查對，應僅剩
    餘四個活會，卻多達十六名會員尚未標得會款，始知受騙，己○○共計詐得約四
    百五十四萬五千元。
二、案經被害人戊○○○、丁○○、丙○○、乙○○、庚○○訴由台灣板橋地方法院
    檢察署檢察官偵查起訴及移送併案審理。
    理  由
一、右揭犯罪事實，業據被告己○○坦承不諱，核與告訴人戊○○○、丁○○、丙○○、乙○○、甲○○、庚○○指述之情節相符，並經證人即活會會員林宜德於偵
    查中證述明確，復有互助會單一紙在偵查卷足參，足認被告確有冒用會員名義偽
    造標單冒標會款之犯行。再者，質之被告自承其冒標會款是為償還自身債務，則
    被告明知其已無清償能力，竟於會期中冒用其他會員名義標取多達十二會之會款
    ，其主觀上顯有詐欺之不法意圖，在客觀上並施用詐術使活會會員陷於錯誤，至
    為灼然。又依被告、告訴人自陳，每次標金約五千元，詳細數目不確定之情形，
    暨該互助會採內標之方式向各活會會員收取會款之事實，足認被告於其冒標十二
    會期間，以每會約五千元標金，向活會會員每會詐得約一萬五千元之會款，共詐
    得約四百五十四萬五千元之會款，事證明確，被告犯行堪以認定。
二、查被告偽造會員名義填寫之標單，依民間互助會之習慣，係表示該名義人願出所
    書利息金額標取會款，屬刑法第二百二十條所規定以文書論之準私文書，是其持
    以參加競標，自足生損害於被冒名之會員楊順發、庚○○、江寶玉、許楠、甲○○、乙○○、廖琬文、錢春榮、丙○○、丁○○、陳明發等人，其又向各活會會
    員詐稱他人得標而收取會款，致使各活會會員陷於錯誤而如數交付會款，核其所
    為，係犯刑法第二百十六條、第二百二十條、第二百十條之行使偽造準私文書罪
    及同法第三百三十九條第一項之詐欺取財罪。被告在標單上偽造署押，為偽造
    準私文書之部分行為，併同偽造準私文書之低度行為均為行使之高度行為所吸收
    ，均不另論罪。被告先後多次行使偽造準私文書及詐欺取財犯行，均時間緊接
    ，犯罪構成要件相同，顯係基於概括之犯意反覆為之，均應依連續犯之規定，各
    論以一行使偽造準私文書罪及一詐欺取財罪，並均加重其刑。公訴人雖認被告
    於八十七年八月十五日起至八十九年二月十五日止，於不詳時間，連續六次偽填
    六名活會會員之標單，持以競標，惟被告實際冒標日期詳如附表所示，公訴人認
    定之八十七年九月十五日、十一月十五日及八十八年二月十五日三次，並無證據
    證明被告有何公訴人所指之犯行，因公訴人認有連續犯裁判上一罪之關係，爰不
    另為無罪之諭知；其餘九次犯行，與前揭起訴部分有連續犯裁判上一罪之關係，
    本院併予審理。被告以一行為侵害各活會會員之法益，為想像競合犯，應從一
    重處斷。被告所犯行使偽造準私文書及詐欺取財二罪間，有方法結果之牽連犯
    關係，應從一重之行使偽造準私文書罪處斷。爰審酌被告之素行，及其犯罪動機
    、目的、手段、詐得金額高達四百五十餘萬，所生損害非輕，犯後坦承犯行，並
    與被害人錢春榮、許南（標單上以許楠名義）、陳明發、楊順發、丁○○、江寶
    玉六人達成和解，約定每月償還八千元，惟尚未能與告訴人甲○○、庚○○、乙○○三人達成和解之態度等一切情狀，量處如主文所示之刑。又被告雖坦承犯行
    ，惟迄今未能與告訴人甲○○等三人達成和解，並賠償其損害，認不宜宣告緩刑
    。至於被告所偽造之標單，均已丟棄而滅失，業經被告供明，爰不予宣告沒收，
    附此敘明。
據上論斷，應依刑事訴訟法第二百九十九條第一項前段，刑法第五十六條、第二百十
六條、第二百二十條、第二百十條、第三百三十九條第一項、第五十五條，罰金罰鍰
提高標準條例第一條前段，判決如主文。
本案經檢察官壽勤偉到庭執行職務。
中      華      民      國      八十九      年    十二    月    十九    日
                                      臺灣板橋地方法院刑事第三庭
              法  官  蕭  一  弘
右正本證明與原本無異
如不服本判決，應於送達後十日內向本院提出上訴狀
                                          書記官  王  苑  琦
中      華      民      國      八十九      年    十二    月    二十六  日
附錄本案論罪科刑法條全文：
刑法第二百十六條
行使第二百十條至第二百十五條之文書者，依偽造、變造文書或登載不實事項或使登
載不實事項之規定處斷。
刑法第二百二十條
在紙上或物品上之文字、符號、圖畫、照像，依習慣或特約，足以為表示其用意之證
明者，關於本章及本章以外各罪，以文書論。
錄音、錄影或電磁紀錄，藉機器或電腦之處理所顯示之聲音、影像或符號，足以為表
示其用意之證明者，亦同。
稱電磁紀錄，指以電子、磁性或其他無法以人之知覺直接認識之方式所製成之紀錄，
而供電腦處理之用者。
刑法第二百十條
偽造、變造私文書，足以生損害於公眾或他人者，處五年以下有期徒刑。
附表（單位新台幣元）
一、八十七年四月十五日以楊順發名義冒標
    詐得活會會款約３０＊１５０００＝４５００００元
二、八十七年六月十五日以庚○○名義冒標
    詐得活會會款約２９＊１５０００＝000000
0、八十七年八月十五日以江寶玉名義冒標
    詐得活會會款約２８＊１５０００＝000000
0、八十七年十月十五日以許楠名義冒標
    詐得活會會款約２７＊１５０００＝000000
0、八十七年十二月十五日以甲○○名義冒標
    詐得活會會款約２６＊１５０００＝000000
0、八十八年一月十五日以乙○○名義冒標
    詐得活會會款約２６＊１５０００＝000000
0、八十八年三月十五日以廖琬文名義冒標
    詐得活會會款約２５＊１５０００＝000000
0、八十八年四月十五日以錢春榮名義冒標
    詐得活會會款約２５＊１５０００＝000000
0、八十八年六月十五日以丙○○名義（即光隆棉被店）冒標
    詐得活會會款約２４＊１５０００＝３６００００
十、八十八年八月十五日以楊順發名義冒標
    詐得活會會款約２３＊１５０００＝３４５０００
十一、八十八年十二月十五日以丁○○名義冒標
    詐得活會會款約２０＊１５０００＝３０００００
十二、八十九年一月十五日以陳明發名義冒標
    詐得活會會款約２０＊１５０００＝３０００００
共計冒標十二會，詐得活會會款約0000000


司法院資訊處製作；財團法人民間司法改革基金會備份。
